臺灣高等法院刑事判決
111年度上易字第1311號
上  訴  人  臺灣新北地方檢察署檢察官
被      告  林惠娥



上列上訴人因被告竊盜案件，不服臺灣新北地方法院111年度易
字第2號，中華民國111年5月31日第一審判決（起訴案號：臺灣
新北地方檢察署110年度偵字第14136號），提起上訴，本院判決
如下：
    主  文
上訴駁回。
    事實及理由
一、經本院審理結果，認第一審判決對被告林惠娥為無罪之諭  
    知，核無不當，應予維持，並引用第一審判決書記載之證  
    據及理由（如附件）。
二、檢察官上訴意旨略以：
　㈠被告林惠娥拿取本案告訴人楊生壯所有iPhone XS Max 512G
    手機（下稱本案手機）之經過，經原審法院勘驗揚升通訊行
    內監視器錄影畫面結果略以：於播放時間00:34至00:35處，
    被告突然伸出右手拿取告訴人置於櫃檯上之本案手機，旋即
    放置在自己左手所持之粉紅色外殼手機下方，當時其子以右
    手持黑色手機並伸長平放在櫃檯上；於播放時間00:39處，
    被告拿取置於櫃檯上位於被告與其子中間之鑰匙，且該鑰匙
    即位於其子右手所持黑色手機旁；綜觀全程，自告訴人離開
    座位起，至被告拿取櫃檯上之本案手機、鑰匙後轉身欲離開
    櫃檯時止，坐在被告右側之其子均將雙手伸直放在櫃檯上，
    並不時把玩所持之黑色手機，而被告之身體正面微朝右側其
    子所在位置，於拿取本案手機前、後均不時揮舞右手且靠近
    其子所持之黑色手機處等情。自上開勘驗結果可知，全程在
    被告視線範圍內均能看到其子手上有持手機，且被告突然伸
    手拿取本案手機後，係將之疊放在自己手機下方，此等舉動
    極為不自然，顯有以自己手機遮掩本案手機之嫌，又被告之
    子於過程中不時把玩手機，與我國社會常見兒童及青少年手
    機不離身之現況相符，則依被告之子使用手機之習性，難以
    想像會將手機放置在櫃檯上。參以證人即告訴人於原審審理
    中證稱：被告拿取本案手機時，伊沒有正視被告，伊眼睛的
    視線係低頭正在看伊右手上的資料，因此沒有看到被告上開
    行為等語，足見被告拿取本案手機時目光平視告訴人，是否
    係為密切注意告訴人之視線方向，以利其趁隙拿取本案手機
    ，非無疑義。原審判決竟未綜觀告訴人、被告與其子於案發
    時之行為情狀，判斷被告所為顯非係拿取其子所有手機之合
    理舉措，逕予採信被告辯稱每次其與其子出去，手機都會放
    在桌上，其會習慣收取放在桌上之手機，案發時其係平視告
    訴人，未往下看其子手上之手機等語，即與經驗法則、論理
    法則有所違背。
  ㈡再查，被告於原審準備程序中供稱：伊兒子之手機型號係iPh
    one 11，手機殼顏色是深墨綠色，近似黑色，整支手機之外
    觀就是黑色等語；證人即告訴人於原審審理中證稱：伊遺失
    之手機型號係iPhone XS Max，顏色是金色，又iPhone XS M
    ax與iPhone 11相較，iPhone XS Max重量比較重，尺寸也比
    較大等語，足認被告之子所有手機與本案手機型號不同，外
    觀顏色上有明顯差異。而依證人即告訴人於原審審理中之證
    述，本案手機放置在櫃檯上時係開機狀態，惟其撥打第1通
    電話至本案手機時卻係直接轉進語音信箱而呈關機狀態，若
    被告確係誤認本案手機為其子所有方誤拿，其離開揚升通訊
    行後旋即前往遠傳門市幫其子申辦月租型門號，實無必要在
    此段期間將本案手機關機，且關機時應能清楚看見本案手機
    與其子手機型號並不相同，本案手機亦無深墨綠色手機殼，
    佐以被告係在遠傳門市內以本案手機接到告訴人之電話方返
    還遠傳門市，並非主動返還，由被告上開案發後之不合理舉
    動，更可徵其於拿取本案手機時，主觀上具有竊盜犯意及不
    法所有意圖。原審法院竟未審酌上情，率認被告辯稱因誤認
    櫃檯上之手機係其子所有方誤拿等語為可採，此等對於證據
    之判斷，實欠缺其合理性。是原審判決無罪，尚嫌未洽，請
    撤銷原審判決，另為適當合法之判決等語。
三、本院查：
　㈠原審已就檢察官所提出之遠傳門市監視器畫面進行勘驗，並
    說明被告接起A手機(即本案手機)便表示會馬上拿去歸還，
    且表明自己人在遠傳門市，並未狡辯或說謊，掛完電話，其
    旋將兒子獨自留在遠傳店內便自行離開，約5分鐘過後，被
    告返回遠傳門市，並向其子誠實表示拿到他人手機，神情自
    然，之後與其子之互動、神情、舉止亦無不安或異樣，依此
    等自然且流暢之反應舉止，實難認其行為時主觀上有竊盜之
    不法犯意；況被告於警詢、偵訊、原審準備程序及審理時始
    終供稱：我是騎到遠傳打開置物箱時，我說「兒子，手機拿
    去」才發現誤拿的等語(偵卷第8、42-43頁；原審易字卷第2
    3、91-92頁)，其於警詢時亦稱：我當時從車廂中拿出手機
    時有發現電話有響，我原本要接但是對方卻掛掉了，我原本
    要回撥給他，但是發現有鎖密碼鎖，於是我便沒有動作了，
    進去遠傳後對方又再次打來，這次我有接起來，並跟他說拿
    錯手機馬上會將手機還給他，對方還跟我說這樣拿我的手機
    我會報警，我說不會我怎麼會帶小孩做這種事，我便將兒子
    留在遠傳門市辦門號自己馬上騎車回到通訊行將手機還給他
    等語(偵卷第9-10頁)，核與上開勘驗結果大致相符，倘若被
    告確有竊盜犯意及不法所有意圖，衡情應將竊得之本案手機
    藏放在置物箱中以免被發現，或避免遭告訴人再度撥打電話
    、開啟遺失模式發出聲響而引起他人注意，自無須將本案手
    機自車內置物箱取出攜至遠傳店內。是由上開案發後之應對
    舉止以觀，實難認被告主觀上具有竊盜之犯意。被告辯稱其
    係不慎誤取，嗣後旋即歸還等語，應堪信為真實。復查無其
    他證據足證被告有本件竊盜犯行，不能證明被告犯罪，乃對
    被告為無罪之諭知等語。故原判決已詳予論述對被告為無罪
    諭知之理由，核無不當。
　㈡被告於本院審理中陳稱：我是不小心拿到，我以為是我小孩
    的手機。我沒有要藏手機，這是我的習慣。我原本要去辦門
    號，告訴人叫我去遠傳辦，拿耳機賣他，所以我才會去的。
    因為我在賣竹筍，我右手拿刀，左手是找錢跟削竹筍的，我
    做什麼都習慣用左手，我並不是要故意藏那裡，我沒有注意
    看，我以為是我兒子的手機，告訴人楊生壯打來說我拿到他
    的手機，我就說不好意思等一下拿回去還他等語（本院卷第
    56至58頁）。參以本案依被告於警詢陳稱我是騎機車，手機
    就放在置物箱中後騎到遠傳門市等語（偵卷第9頁）。於偵
    查中陳稱：我當時到遠傳門市門口，我從機車置物箱拿取手
    機出來，我兒子還罵我白癡喔，我的手機在手上等語（偵卷
    第42至43頁）；被告於原審中陳稱係於到遠傳門市開啟置物
    箱時，我說「兒子，手機拿去」，才發現誤拿手機等語（原
    審卷第91至92頁），可認被告拿取告訴人本案手機後，係放
    置於機車置物箱內。而告訴人固證稱第1次撥打本案手機，
    因關機而轉進語音信箱，惟手機於通訊不良之情形亦會轉入
    語音信箱，此為吾人所知之常識，是非無可能係因被告將本
    案手機置於機車置物箱內，而致告訴人所撥打之第一通電話
    轉入語音信箱，且若被告係因行竊後將本案手機關上，則又
    何需再開機，並接聽告訴人來電，自難認有檢察官上訴意旨
    所指被告有刻意將告訴人本案手機關機，且關機前應可辨識
    手機並非其子所持用之手機之情事。並佐以證人即告訴人於
    原審證稱：點遺失模式後，手機會一直響鈴，按掉就不會響
    鈴，或者關機才不會響鈴等語（原審易字卷第78頁），益徵
    被告如有意竊取告訴人本案手機，僅需關機或按掉即可，無
    須接聽告訴人來電，並旋將告訴人電話歸還。而固然青少年
    手機不離身為常態，告訴人與被告之手機廠牌均同為IPHONE
    ，然亦有外觀上之不同，惟此均不足以排除被告一時疏忽，
    而誤拿之可能，且佐以原審勘驗被告在遠傳電信門市接獲告
    訴人來電時，神情自若等情，實難僅以兩支手機外觀上有差
    異，及被告未注意其子手上持有手機，即率爾遽認被告主觀
    上係出於竊盜之犯意。
四、綜上所述，檢察官提起上訴，仍執前詞指摘原判決，就原審
    依職權為證據取捨及心證形成之事項，反覆爭執，復未提出
    其他積極事證證明被告涉犯竊盜犯行，以供本院調查審酌，
    其上訴為無理由，應予駁回。　　
據上論斷，應依刑事訴訟法第368條、第373條，判決如主文。
本案經檢察官陳建良提起公訴，檢察官陳姵伊提起上訴，檢察官
黃逸帆到庭執行職務。
中　　華　　民　　國　　111 　年　　10　　月　　26　　日
                  刑事第二十庭  審判長法　官  吳淑惠
                                      法　官  吳祚丞
                                      法　官  王惟琪
以上正本證明與原本無異。
不得上訴。
                                      書記官  戴廷奇
中　　華　　民　　國　　111 　年　　10　　月　　27　　日
附件 

             臺灣新北地方法院刑事判決
111年度易字第2號
公　訴　人　臺灣新北地方檢察署檢察官
被　　　告　林惠娥　女　(民國00年0月0日生)
　　　　　　　　　　身分證統一編號：Z000000000號
　　　　　　　　　　住○○市○○區○○路0段000巷000號
　　　　　　　　　　居新北市○○區○○路000巷00弄0號
上列被告因竊盜案件 ，經檢察官提起公訴（110年度偵字第1413
6號），本院判決如下：
    主  文
林惠娥無罪。
    理  由
一、公訴意旨略以：被告林惠娥意圖為自己不法之所有，基於竊
    盜之犯意，於民國109年11月16日18時34分許，在新北市○○
    區○○路0號揚升通訊行內，趁告訴人楊生壯離開座位之際，
    徒手竊取告訴人所有置於店內櫃臺上之IPHONE XS MAX 512G
    手機1支（價值新臺幣<下同>3萬元；下稱本案手機），得手
    後藏放在自己手機下方，並伺機離開現場。嗣告訴人發現上
    開手機遭竊，經查看店內監視器畫面後報警處理，並開啟手
    機遺失模式尋找，被告始將上開手機交還予告訴人，而查悉
    上情。因認被告係犯刑法第320條第1項之竊盜罪嫌等語。
二、按「犯罪事實應依證據認定之，無證據不得認定犯罪事實」
    、「不能證明被告犯罪者，應諭知無罪之判決」，刑事訴訟
    法第154條第2項、第301條第1項分別定有明文。申言之，犯
    罪事實之認定應憑證據，如未能發現相當證據，或證據不足
    以證明，自不能以推測或擬制之方法，作為裁判基礎（最高
    法院40年台上字第86號判決先例意旨參照）。再者，檢察官
    對於起訴之犯罪事實，仍應負提出證據及說服之實質舉證責
    任。倘其所提出之證據，不足為被告有罪之積極證明，或其
    指出證明之方法，無從說服法院以形成被告有罪之心證，基
    於無罪推定之原則，自應為被告無罪判決之諭知（最高法院
    92年台上字第128號判決先例意旨參照）。末按告訴人之告
    訴，係以使被告受刑事訴追為目的，是其陳述是否與事實相
    符，仍應調查其他證據以資審認（最高法院52年台上字第13
    00號判決先例意旨參照）。
三、公訴人認被告涉犯上開罪嫌，無非係以被告於警詢及偵查時
    之供述、告訴人於警詢及偵查時之指訴、監視錄影畫面翻拍
    照片8張、臺灣新北地方檢察署勘驗報告筆錄、車牌號碼000
    -0000號普通重型機車車輛詳細資料表各1份等為其主要論據
    。
四、訊據被告固坦承有於上揭時、地，徒手拿取告訴人放置在櫃
    台上之手機1支之事實，然堅詞否認有何竊盜犯行，辯稱：
    我以為本案手機是我兒子的手機，我是要帶我兒子離開時誤
    拿，並無竊盜的意思，告訴人一打來我馬上就把手機還他了
    等語(見本院111年度易字第2號卷【下稱本院卷】第22、91
    頁)。經查：
(一)被告於109年11月16日18時34分許，在址設新北市○○區○○路0
    號揚升通訊行內，徒手拿取告訴人所有、置於店內櫃臺上之
    本案手機手機1支，並將之疊放在自己手機下方後，不久即
    離開告訴人之通訊行，嗣後，被告已將本案手機歸還與告訴
    人等情，迭經被告供陳在卷(見偵卷第42-43頁；本院卷第22
    -23、91頁)，核與證人即告訴人於檢察事務官詢問時、本院
    審理時之證述(見偵卷第41-43頁；本院卷第82頁)，情節大
    致相符，並有告訴人提出之現場監視器錄影光碟1張、監視
    錄影畫面翻拍照片8張、車輛詳細資料報表、臺灣新北地方
    檢察署勘驗報告筆錄各1份等在卷可查（見偵卷第29-33、45
    -47頁），是上開事實固堪認定。
(二)惟按刑法上之竊盜罪，須意圖為自己或第三人不法之所有，
    而取他人所有物，為其成立要件。被告以前詞置辯，故本案
    應審酌者厥為被告拿取本案手機時，主觀上有無為自己不法
    所有之意圖及竊盜之故意。經查：
  1.就被告拿取本案手機之情形，證人即告訴人於本院審理時結
    稱：被告拿取本案手機時，我站在被告的正對面，我跟被告
    隔著櫃台正面在交談辦耳機的事情；被告拿走本案手機的時
    點，可能是在我不注意的情況下，我當下沒有看到她什麼時
    候拿；是在我送被告離開回到店內後，我才發現我放在櫃臺
    的手機不見了；我是看完監視器，監視器畫面中，被告是拿
    我的手機疊到她的手機下面，就是這個動作讓我覺得她不是
    誤拿，而是偷的等語(見本院卷第81-82、84頁)，並有監視
    器錄影畫面擷取照片2張在卷可佐(見偵卷第30頁)，且告訴
    人店內之監視器錄影光碟檔案「IMG_9108」，業經本院於準
    備程序進行勘驗，勘驗結果略以：「6.綜上，自告訴人離開
    座位起，至被告拿取櫃檯上之手機、鑰匙後轉身欲離開櫃檯
    時止，整個過程中被告均面對其子手上所持之手機，且不時
    有以右手指畫並靠近其子手上所持之手機，可見全程在被告
    視線範圍內均能看到其子手上有持手機」等情，有本院勘驗
    筆錄1份可參（見本院卷第31頁），然被告辯稱：我們每次
    出去，手機都會放桌上，走的時候我會習慣收，我應該是沒
    有在看我兒子，我是在跟告訴人對話，我的目光是平視跟告
    訴人對話的；當下告訴人一直跟我說遠傳要如何走，我的手
    才會一直比畫，我就沒有注意兒子手上有沒有手機，也就是
    說因為我和告訴人都是站著的，我們的目光都是平視的，所
    以視線沒有往下看比我矮小兒子手上的手機；我以為是我兒
    子的手機，因為我做生意回來人很累，這不是藉口，我4點
    就起床，我就是沒有注意等語(見本院卷第32、92頁)，而觀
    諸卷附監視器錄影畫面擷取照片2張(見偵卷第30頁)，可知
    被告與告訴人均係站立對話，且被告確實目光平視告訴人，
    若未低頭，的確可能忽略坐在一旁高度較矮之兒子及其手上
    之物品，況被告與告訴人正在談論耳機、如何去遠傳門市等
    事，若稍不注意，僅依其平常習慣收取放在桌上之隨身物品
    ，不慎誤取告訴人所有之本案手機而不自知，實與常情無違
    。
  2.再就告訴人尋回本案手機之過程乙節：
　⑴證人即告訴人於檢察事務官詢問時固證稱：我發現手機不見
    後，打電話連繫被告，我第1通撥打是沒有開啟遺失模式且
    直接轉進語音信箱，接下來才開啟遺失模式，被告才接起第
    2通電話，被告說不小心拿到手機，等一下就拿回來；如果
    開啟遺失模式，手機會逼逼叫，如果有接電話或是碰到按鍵
    ，才不會逼逼叫等語(見偵卷第42頁)，然被告辯稱：我真的
    是不小心拿取的，我當時到遠傳門市門口，我從機車置物箱
    拿取手機出來，我兒子還罵我「白癡喔，我的手機在手上」
    ，我就丟下我兒子跟我的身份證放在遠傳門市，我馬上回到
    告訴人位置還手機，如果我要偷手機，我就直接回家，不會
    去遠傳門市(見偵卷第42-43頁)；在告訴人打來之前，我有
    想要歸還手機，我想說把我兒子帶進去遠傳那裡，我就可以
    先去還等語(見本院卷第93頁)。
　⑵承上，設置於遠傳電信民生直營門市內之監視器光碟，業經
    本院審理時進行勘驗，並製有勘驗筆錄1份在卷可憑（見本
    院卷第56-57頁），勘驗結果略以：「二、監視器畫面時間1
    8：40：54被告低頭注視手中A手機(雖有雜音，然可聽見微
    小『嗚嗚』聲，類似救護車之聲音)並旋即滑動螢幕而於同時
    分56秒以右手接起A手機，其左手同時持有外殼為粉紅色之B
    手機。同時分57秒，被告接起A手機談話表示：『喂我等一下
    幫你把手機拿過去不好意思』、18：41：04至12秒表示『(國
    語)對對對我知道，(台語)拍謝拍謝我現在把它拿過去(國語
    )因為我在遠傳、我等一下馬上幫你拿過去，(台語)你有聽
    到嗎?』、18：41：12表示『(國語)好~』、18：41：14表示『喂
    ?』、18：41：17表示『好~我現在拿過去吼』，18：41：19通
    話結束，被告收起A手機，18：41：20被告向坐在櫃檯前的
    兒子表示『我現在拿過去給人家』。18：41：22被告之子從其
    手中將其所持黑色外殼手機放置在櫃檯，18：41：22被告向
    櫃台人員表示『等一下你幫我他門號新申辦還是，我是他媽
    媽』，櫃台人員表示『好』，18：41：27被告遂將其子獨自留
    在店內櫃台前即轉身步行離開，櫃台人員表示『那他等一下
    我先幫這位小姐辦理』，被告表示：『好』即離開螢幕。三、1
    8：46：59被告從畫面正上方走至畫面中央即其子所在之櫃
    台處，被告之子在櫃檯前把玩手機。18：47：11向其子表示
    『拿到人家手機』，神情自然，之後遂在櫃檯前靜靜等待櫃台
    人員服務另一位女性客人，期間被告偶有與兒子交談。」等
    情(見本院卷第56-57頁)。
　⑶是依上開依勘驗結果可知，被告接起A手機(即本案手機)便表
    示會馬上拿去歸還，且表明自己人在遠傳門市，並未狡辯或
    說謊，掛完電話，其旋將兒子獨自留在遠傳店內便自行離開
    ，約5分鐘過後，被告返回遠傳門市，並向其子誠實表示拿
    到他人手機，神情自然，之後與其子之互動、神情、舉止亦
    無不安或異樣，依此等自然且流暢之反應舉止，實難認其行
    為時主觀上有竊盜之不法犯意；況被告於警詢、偵訊、本院
    準備程序及審理時始終供稱：我是騎到遠傳打開置物箱時，
    我說「兒子，手機拿去」才發現誤拿的等語(見真卷第8、42
    -43頁；本院卷第23、91-92頁)，其於警詢時亦稱：我當時
    從車廂中拿出手機時有發現電話有響，我原本要接但是對方
    卻掛掉了，我原本要回撥給他，但是發現有鎖密碼鎖，於是
    我便沒有動作了，進去遠傳後對方又再次打來，這次我有接
    起來，並跟他說拿錯手機馬上會將手機還給他，對方還跟我
    說這樣拿我的手機我會報警，我說不會我怎麼會帶小孩做這
    種事，我便將兒子留在遠傳門市辦門號自己馬上騎車回到通
    訊行將手機還給他等語(見偵卷第9-10頁)，核與上開勘驗結
    果大致相符，倘若被告確有竊盜犯意及不法所有意圖，衡情
    應將竊得之本案手機藏放在置物箱中以免被發現，或避免遭
    告訴人再度撥打電話、開啟遺失模式發出聲響而引起他人注
    意，自無須將本案手機自車內置物箱取出攜至遠傳店內。是
    由上開案發後之應對舉止以觀，實難認被告主觀上具有竊盜
    之犯意。
  3.綜上，被告辯稱其係不慎誤取，嗣後旋即歸還等語，應堪信
    為真實。
五、綜上所述，依公訴人所舉上開事證，不足以證明被告有何不
    法所有意圖及竊盜故意，基於無罪推定之原則及前揭說明，
    本案既不能證明被告犯罪，自應為無罪之諭知。
據上論斷，應依刑事訴訟法第301條第1項，判決如主文。
本案經檢察官陳建良提起公訴，檢察官陳姵伊到庭執行職務。
中　　華　　民　　國　　111 　年　　5 　　月　　31　　日
                  刑事第十八庭  法  官  劉容妤
如不服本件判決，得於判決書送達之日起20日內，以書狀敘述理
由（須附繕本），向本庭提出上訴。
                                書記官  謝昀真
中　　華　　民　　國　　111 　年　　6 　　月　　7 　　日